臺灣新北地方法院板橋簡易庭小額民事判決
111年度板國小字第5號
原      告  趙勃軒  
被      告  新北市政府警察局板橋警察分局

法定代理人  許芳毅分局長

訴訟代理人  楊麗俐  
            張力元  
被      告  林健光  
            廖珮伶  

上列當事人間請求國家賠償事件，本院於民國111年10月28日言
詞辯論終結，判決如下：
    主    文
原告之訴及假執行之聲請均駁回。
訴訟費用新臺幣壹仟元由原告負擔。
    事實及理由
一、原告主張：
㈠、原告於民國110年12月11日23時27分至被告板橋警察分局報案
    表示：「110年12月9日17時30分許，於新北市板橋區和平路
    安樂巷6弄廣福里活動中心旁牆上之布條黏貼之祈福錢鈔新
    臺幣（下同）1,000元紙鈔1張，遭不明人士侵占」。案由被
    告板橋警察分局之偵查隊警員即訴外人顏汝芹受理。惟訴外
    人顏汝芹受理後，依職責應盡力調查所有物證、人證，惟訴
    外人顏汝芹卻故意不作職務上應執行及時保全證據及調閱監
    視器等偵查事務，並由資淺警員即訴外人吳健源代為回覆公
    文，偽造文書謊稱查無犯嫌，侵害原告權利。
㈡、被告林健光於上開1,000元紙鈔被侵占後，隨即報警通報清潔
    隊拆除上開原黏貼鈔票之透明膠帶與布條等重大刑事證據，
    可知被告林健光乃為私心包庇、蓄意仗勢施壓侵權故借他人
    之手犯案，嚴重侵犯原告言論自由權、財產權與法定保全刑
    事證據權利等。
㈢、經原告依法申請國賠後，竟遭新北市政府法制局承辦公務員
    即被告廖珮伶蓄意扭曲解釋法令，其明確於電話溝通中及兩
    次公函中直指法制局委員會必不再覆審與處理，並請自行向
    法院提告與將不再受理此案之任何回復。
㈣、請鈞院准予傳喚證人：名義上承辦人前偵查隊吳建源警員與
    信義派出所鍾明豐所長以當庭具結證實並准交互質問：為何
    不依以下附件警政目法令（警察刑事偵查手冊)相關明文規
    定依法立即到場保全刑事證據亦即布條與膠帶？
㈤、爰依民法第184條第1項前段、第195條第1項提起本件訴訟等
    語，並聲明：被告應給付原告9萬元，及自起訴狀繕本送達
    翌日起至清償日止，按週年利率5%計算之利息。
二、被告板橋警察分局則以：
    被告板橋警察分局並未侵害原告刑事訴訟法相關告訴權，被
    告偵查隊顏員於110年12月13日以單一窗口（案號Z110129AD
    641FC7)傳真至信義派出所再掛文回偵查隊由吳員偵辦惟該
    調閱之監視器晝面解析度低而無證明力。次按警察偵查犯罪
    手冊第23點，刑事案件由犯罪地之警察機關轄，即由信義派
    出所管轄並由刑貴區吳員負責，並無顏員未積極偵辦情事。
    又依「新北市政府警察局公文時效管制及稽催查考作業要點
    第2點，被告所屬信義派出所於110年12月13日送卷至被告掛
    文取號(辦理期限為111年1月12日），吳員於110年12月17日
    發交信義派出所調閱監視器，惟未能掌握犯嫌資料，於111
    年1月11日回復請求權人偵辦情形，亦無違反公文時效規定
    等語置辯，並聲明：駁回原告之訴。
三、被告林健光則以：　　
㈠、被告林健光於107年12月25日就任新北市板橋區廣福里里長份
    ，與原告住同一社區。原告懸掛布條位置在廣福里内，被告
    林健光身為里長，接獲里民檢舉，報警處理更是依法行事，
    何來侵權行為？
㈡、原告主張將「祈福錢鈔」張貼於布條，應負舉證責任。
㈢、被告林健光並沒有關說警方，沒接觸到信義派出所和板橋分
    局。原告所述沒有證據等語置辯，並聲明：駁回原告之訴。
四、被告廖珮伶則以：
㈠、原告起訴對象未依國家賠償法規定起訴，原告如因認為公務
    員於執行職務執行公權力有故意或過失侵害其權利者，其起
    訴對象應為「機關」。
㈡、本件原告泛言稱公務員侵害其權利，若以國家賠償法第2條第
    2項之規定為訴訟標的者，原告應負擔舉證之責，惟其主張
    之基礎事實完全未盡舉證責任，亦僅憑一己之主觀認為機關
    所屬公務員侵害權利，未提出任何證據以實其說。且被告廖
    珮伶辦理原告與板橋分局國賠案，皆依法行政，並無侵害原
    告權利。是以本件並無國家賠償法所規定應負賠償責任之情
    事，原告請求被告賠償，自屬無據等語置辯，並聲明：駁回
    原告之訴。
五、本院之判斷：
㈠、被告新北市政府警察局板橋警察分局、廖珮伶部分：
　　⒈按公務員於執行職務行使公權力時，因故意或過失不法侵
      害人民自由或權利者，國家應負損害賠償責任。公務員怠
      於執行職務，致人民自由或權利遭受損害者亦同。因故意
      或過失，不法侵害他人之權利者，負損害賠償責任，國家
      賠償法第2 條第2 項、民法第184條第1 項前段分別定有
      明文。而國家依國家賠償法第2 條第2 項規定對公務員之
      違法行為負擔損害賠償之要件為：1.須係公務員於執行職
      務行使公權力之行為。2.須係故意或過失之行為。3.須行
      為違法。4.須侵害人民之自由或權利。公務員在執行職務
      行使公權力時，因故意或過失不法侵害人民之自由權利，
      此種行為可包括積極的作為與消極的不作為。公務員消極
      的不作為，亦即怠於執行職務，有侵害人民的自由或權利
      時，亦可請求國家賠償（國家賠償法第2 條立法理由參照
      ）。相較於國家賠償之上開規定，民法一般侵權行為損害
      賠償責任之要件，除行為主體不以公務員為限，及行為不
      以執行職務或行使公權力行為為限外，其餘均與國家賠償
      責任之要件相同。次按國家損害賠償，除依本法規定外，
      適用民法規定，國家賠償法第5 條定有明文。依此規定，
      國家賠償法之規定顯係特別法，應優先適用。公務員因故
      意違背對於第三人應執行之職務，致第三人受損害者，負
      賠償責任。其因過失者，以被害人不能依他項方法受賠償
      時為限，負其責任，民法第186 條第1 項亦定有明文。足
      見公務員之侵權行為責任，須以民法第186 條之規定為據
      。關於公務員之侵權責任，民法第186 條有特別規定，要
      無適用同法第184 條規定餘地。該條所定公務員執行之職
      務，既為公法上之行為，其任用機關亦無民法第188 條第
      1 項規定之適用。故公務員因過失違背對於第三人應執行
      之職務，致第三人之權利受有損害者，依民法第186 條規
      定，被害人須以不能依他項方法受賠償時為限，始得依該
      條規定向公務員個人請求損害賠償。惟國家賠償法已於70
      年7 月1 日施行，被害人非不得依該法之規定，以公務員
      因過失違背對於第三人應執行之職務，致其權利受損害，
      而請求國家賠償，自不得再依侵權行為之法則請求賠償。
      準此，依特別法優於普通法原則，當事人如主張因公務員
      執行職務過失侵害其權利，非不得依國家賠償法第2 條第
      2 項前段之規定請求任用機關賠償，自不許逕依民法第18
      6 條公務員侵權責任之規定請求公務員賠償，尤不能依民
      法第184條等一般侵權行為法律關係訴請賠償。
　　⒉經查，原告主張被告板橋警察分局處理其遭侵占之祈福紙
      鈔一案時，偵查隊警員即訴外人顏汝芹故意不作職務上應
      執行及時保全證據及調閱監視器等偵查事務，資淺警員即
      訴外人吳健源偽造文書謊稱查無犯嫌；新北市政府法制局
      承辦公務員即被告廖珮伶蓄意扭曲解釋法令，直指法制局
      委員會必不再覆審與處理等情，惟經被告等抗辯均係於處
      理原告案情過程之依法行政，自屬公務人員行使職務行為
      。本件原告既係主張其遭被告等不法侵害，依前揭說明，
      原告應僅能根據民法第186條之規定或國家賠償法之規定
      尋求救濟，而不得逕以民法第184條第1項前段、第195條
      等一般侵權行為之規定對被告請求損害賠償。原告以民法
      第184條、第195條提起民事訴訟而非請求國家賠償，本院
      基於尊重其訴訟之處分權，自不能為訴外之違法裁判，而
      原告於本件以民法第184條、第195條等規定作為請求權基
      礎，訴請被告賠償，依首揭說明，於法顯然不合，則應予
      駁回。
㈡、被告林健光部分：
　　按因故意或過失，不法侵害他人之權利者，負損害賠償責任
    ；不法侵害他人之身體、健康、名譽、自由、信用、隱私、
    貞操，或不法侵害其他人格法益而情節重大者，被害人雖非
    財產上之損害，亦得請求賠償相當之金額，民法第184條第1
    項前段、第195條第1項前段分別定有明文。經查，原告主張
    里長即被告林健光報警及通報清潔隊拆除上開原黏貼鈔票之
    透明膠帶與布條等語，然依其所主張之原因事實，被告林健
    光單純告知警方及清潔隊員之行為，其通報目的係在請求警
    察機關、清潔隊依法處理，並無不法侵害他人權益之情事，
    與民法侵權行為損害賠償之要件不符，自難僅以原告所主張
    被告林健光通報警方及清潔隊員之情事，而認被告林健光有
    侵害原告人格法益之故意或過失之不法加害行為。從而，原
    告所主張被告林健光報警及通報清潔隊拆除上開原黏貼鈔票
    之透明膠帶與布條，應負損害賠償責任云云，難認有據。
㈢、綜上所述，原告依民法第184條第1項前段、及第195條等規定
    ，請求被告賠償900,000元，及自起訴狀繕本送達翌日起至
    清償日止，按週年利率5%計算之利息，為無理由，應予駁回
    。又原告之訴既經駁回，其所為假執行之聲請亦失所附麗，
    應併予駁回。
六、本件事證已臻明確，兩造其餘攻擊防禦及證據方法，於本判
    決結果不生影響，爰不一一論述。至原告固聲請傳喚警員與
    信義派出所所長，與調閱監視錄影檔案、調查記錄等調查證
    據之聲請，惟本件原告不得以民法第184條、第195條等規定
    作為請求權基礎，訴請被告新北市政府警察局板橋警察分局
    、廖珮伶賠償；且依原告主張之被告林健光應負賠償責任之
    原因事實，亦與民法侵權行為損害賠償要件不符，已如前述
    ，原告前揭聲請調查證據部分，自難認有調查之必要，併此
    敘明。
七、訴訟費用負擔之依據：民事訴訟法第78條、第436條之19第1
    項。 
中　　華　　民　　國　　111 　年　　11　　月　　11　　日
臺灣新北地方法院板橋簡易庭
法  官 許珮育
以上為正本係照原本作成。
如不服本判決，應於送達後20日內，向本院提出上訴狀並表明上
訴理由，如於本判決宣示後送達前提起上訴者，應於判決送達後
20日內補提上訴理由書（須附繕本）。
中　　華　　民　　國　　111 　年　　11　　月　　13　　日
書記官  吳昌穆
附錄：
一、民事訴訟法第436條之24第2項：
    對於小額程序之第一審裁判上訴或抗告，非以其違背法令為
    理由，不得為之。
二、民事訴訟法第436條之25：
    上訴狀內應記載上訴理由，表明下列各款事項：
    (一)原判決所違背之法令及其具體內容。
    (二)依訴訟資料可認為原判決有違背法令之具體事實。
三、民事訴訟法第471條第1項：（依同法第436條之32第2項規定
    於小額事件之上訴程序準用之）
    上訴狀內未表明上訴理由者，上訴人應於提起上訴後二十日
    內，提出理由書於原第二審法院；未提出者，毋庸命其補正
    ，由原第二審法院以裁定駁回之。